【裁判字號】    97,簡上,197
【裁判日期】    971114
【裁判案由】    傷害
【裁判全文】
臺灣士林地方法院刑事判決             97年度簡上字第197號
上  訴  人  臺灣士林地方法院檢察署檢察官
被      告  甲○○
上列上訴人因被告家庭暴力罪之傷害案件，不服本院士林簡易庭
中華民國97年5 月30日97年度士簡字第290 號第一審刑事簡易判
決（聲請簡易判決處刑案號：97年度偵字第22號），提起上訴，
本院管轄之第二審合議庭判決如下：
    主  文
上訴駁回。
甲○○緩刑貳年。緩刑期內付保護管束。
    事實及理由
一、犯罪事實：甲○○及乙○○係兄妹，2 人具有家庭暴力防治
    法第3 條第4 款所定之旁系血親家庭成員關係，甲○○於民
    國96年11月7 日中午12時許，在臺北市○○區○○路2 段32
    5 號三軍總醫院內湖院區地下1 樓，因金錢問題與乙○○引
    發口角，甲○○竟基於傷害犯意，以徒手毆打乙○○頭部，
    並以腳踢踹其腰部，乙○○不得已舉起左手格檔，因此受有
    左手第2 、3 、4 掌指關節處瘀青（3 乘5 平方公分）、左
    手拇指基部擦傷（2 公分）及左腰部瘀青（2 乘2 平方公分
    ）等傷害。案經乙○○訴由臺北縣政府警察局淡水分局報請
    臺灣士林地方法院檢察署檢察官聲請簡易判決處刑。
二、證據及理由：本件證據及理由除各引用第一審判決書記載（
    如附件）外，證據部分另補充：被告於本院審理時之自白（
    見本院卷第53頁）；理由部分則補充：核被告甲○○所為，
    係犯刑法第277 條第1 項之傷害罪。又其對家庭成員即其妹
    告訴人乙○○故意實施身體上不法侵害之家庭暴力行為，且
    成立刑法第277 條第1 項之傷害罪，應屬家庭暴力防治法第
    2 條第2 項所稱之家庭暴力罪。
三、公訴人上訴意旨略以：本件被告甲○○係告訴人乙○○之兄
    ，罹有直腸癌，病況嚴重，其子又因車禍受傷，告訴人願意
    原諒被告，原審量刑似嫌過重，茲為被告之利益提起上訴等
    語。
四、惟按：量刑之輕重，係事實審法院得依職權自由裁量之事項
    ，茍已斟酌刑法第57條各款所列情狀而未逾越法定刑度，則
    不得遽指為違法；又刑罰之量定屬法院自由裁量之職權行使
    ，但仍應審酌刑法第57條所列各款事由及一切情狀，為酌量
    輕重之標準，並非漫無限制，在同一犯罪事實與情節，如別
    無其他加重或減輕之原因，下級法院量定之刑，亦無過重或
    失輕之不當情形，則上級法院對於下級法院之職權行使，原
    則上應予尊重（最高法院72年度台上字第6696號判例、85年
    度台上字第2446號判決意旨參照）。由上可知，法律固賦予
    法官自由裁量權，但此項裁量權之行使，並非得以任意或自
    由為之，仍應受一般法律原則之拘束，必須符合法律授權之
    目的，並受法律秩序之理念、法律感情及慣例所規範，法官
    量刑權雖係受法律拘束之裁量原則，但其內涵仍將因各法官
    之理念、價值觀、法學教育背景之不同而異，是以自由裁量
    之界限仍難有客觀之解答，端賴法官於個案審判時，依個案
    事由加以審酌，若無裁量濫用情事，難謂有不當之處。經核
    原判決以被告甲○○犯傷害罪，判處拘役40日，並諭知易科
    罰金折算之標準為新臺幣1,000 元折算1 日，依據上開原審
    所量之刑，當已審酌聲請簡易判決處刑書所載關於被告與告
    訴人之關係、告訴人所受之傷害、被告未賠償告訴人、被告
    之犯罪目的、方法、手段及犯後態度等一切情狀，並無積極
    事證足認原審有何未審酌刑法第57條之各款事由及一切情狀
    ，而定其量刑，並諭知易科罰金之折算標準，量刑尚屬相當
    ，無裁量濫用情事，於法並無違誤。又上訴書雖謂被告罹有
    直腸癌且病情嚴重，惟公訴人此部分並未提出何事證以實其
    說，且經本院審理時訊問被告所罹病疾為何，其僅稱有甲狀
    腺病症、糖尿病、高血壓等疾（見本院卷第55頁審理筆錄）
    ；是檢察官執上開事由以為上訴意旨指摘原判決量刑過重，
    為無理由，應予駁回。
五、末查：被告甲○○僅前於87年間因犯妨害風化罪為法院宣告
    有期徒刑4 月確定，於90年9 月14日易科罰金執行完畢（非
    構成累犯），有臺灣高等法院被告全國前案紀錄表1 份在卷
    可按，可認被告並非作惡多端之人，且被告與告訴人係兄妹
    關係，其僅因細故一時衝動，致罹刑章，復於本院訊問時坦
    承犯行，態度尚稱良善，並且告訴人亦具狀表示願意原諒被
    告，請求檢察官為被告利益上訴，被告歷此偵、審程序及刑
    之宣告教訓，應已知所警惕，信無再犯之虞，本院綜合各情
    ，認本件所宣告之刑，以暫不執行為適當，爰依刑法第74條
    第1 項第1 款規定，併予宣告緩刑2 年，以啟自新。另依家
    庭暴力防治法第38條第1 項規定，在緩刑期內將被告交付保
    護管束。
據上論斷，應依刑事訴訟法第455 條之1 第1 項、第3 項、第36
8 條、第373 條，刑法第74條第1 項第1 款，家庭暴力防治法第
38條第1 項，判決如主文。
本案經檢察官莊富棋到庭執行職務。
中    華    民    國    97    年    11    月    14    日
                  刑事第四庭審判長法  官  林秀鳳
                                  法  官  鄭光婷
                                  法  官  吳維雅
以上正本證明與原本無異。
本判決不得上訴。
                                  書記官  劉育君
中    華    民    國    97    年    11    月    14    日


司法院資訊處製作；財團法人民間司法改革基金會備份。
